臺灣高雄地方法院刑事判決
110年度易緝字第24號
公  訴  人  臺灣高雄地方檢察署檢察官
被      告  蘇慧芬


                    （另案寄押於法務部○○○○○○○○                      ○執行中）
選任辯護人  林宜嫻律師
            鄭安妤律師
            江信賢律師
上列被告因詐欺案件，經檢察官提起公訴（99年度偵字第26155
、34569、36673號），本院判決如下：
    主  文
蘇慧芬犯如附表所示之柒罪，均累犯，各處如附表「宣告刑」欄
所示之刑，如易科罰金，均以新臺幣壹仟元折算壹日。
    事  實
一、蘇慧芬自民國98年12月8日起至99年2月9日為止（起訴書附
    表就犯罪時間誤載為98年9月31日起至99年2月9日為止，應
    予更正），加入陳奕為（另經檢察官以99年度偵字第36673
    號為不起訴處分確定）、在中國大陸地區姓名年籍均不詳綽
    號「德哥」之成年男子及其他姓名年籍不詳之成員共組之詐
    欺集團，蘇慧芬即與陳奕為、「德哥」等人共同基於意圖為
    自己不法所有之犯意聯絡，由陳奕為擔任車手頭兼車手，負
    責臺灣地區詐欺集團成員間之指揮、調度、提領詐騙款項、
    分配利潤以及與中國大陸地區「德哥」等詐欺集團成員聯繫
    ，蘇慧芬負責依陳奕為之指示提領詐騙贓款後轉交予陳奕為
    ，陳奕為扣除臺灣地區詐欺集團成員之酬勞並分配後，再將
    所餘贓款匯入「德哥」指定之帳戶內。嗣經警循線查獲上情
    。
二、案經高雄縣政府警察局（現已改制為高雄市政府警察局）移
    送臺灣高雄地方法院檢察署（現已改制為臺灣高雄地方檢察
    署）檢察官偵查起訴。
    理  由
一、證據能力部分
    本判決所引具有傳聞證據性質之證據資料，經當事人、辯護
    人於本院審判期日同意為證據使用（見本院110年度易緝字
    第24號卷【下稱本院卷】第398至399頁），是其縱無刑事訴
    訟法第159條之1至第159條之4或其他傳聞法則例外之情形，
    亦經本院審酌該證據作成之情況，既無違法取得情事，復無
    證明力明顯過低等情形，以之作為證據為適當，應認為均有
    證據能力。
二、認定事實所憑之證據及理由
　㈠上開事實，業經被告蘇慧芬於本院審理時坦承在卷（見本院
    卷第397至398頁），核與證人即被害人紀乃文、許華馨、何
    欣軒、賴怡如、劉小玲、蔡維新、呂麗華於警詢之證述（見
    高雄縣政府警察局高縣警刑偵四字第0990086301號影卷【下
    稱警影卷一】第1192至1194、1198至1199、1202至1203、12
    20至1221、1302至1303、1306至1308、1312至1314頁）、證
    人即共犯陳奕為於警詢、本院審理中之證述（見警影卷一第
    1162至1166頁，本院卷第399至404頁）、證人即陳奕為旗下
    之車手蔡國安、蔡耀德、蔡啟宏、陳奎宏（蔡國安、蔡耀德
    、蔡啟宏、陳奎宏均另經檢察官以99年度偵字第36673號為
    不起訴處分確定）於警詢之證述（見警影卷一第1360至1364
    、1424至1427、1510至1514、1547至1550頁）均相符，復有
    蘇慧芬於98年12月08日在高雄市○○區○○路0000號全家超商提
    領第一銀行帳號000-00000000000帳戶影像、於98年12月09
    日在統一新楠梓店提領聯邦銀行帳號000-000000000000帳戶
    影像、於99年01月04日在統一德昌店提領中華郵政帳號000-
    00000000000000帳戶影像（見警影卷一第1277、1283、1299
    頁）、【附表編號1之被害人紀乃文】第一銀行自動櫃員機
    交易明細表、內政部警政署反詐騙諮詢專線紀錄表、【附表
    編號2之被害人許華馨】中國信託自動櫃員機交易明細表、
    內政部警政署反詐騙諮詢專線紀錄表、【附表編號3之被害
    人何欣軒】內政部警政署反詐騙諮詢專線紀錄表、【附表編
    號4之被害人賴怡如】台灣中小企業銀行自動櫃員機交易明
    細表、內政部警政署反詐騙諮詢專線紀錄表、【附表編號5
    之被害人劉小玲】內政部警政署反詐騙諮詢專線紀錄表、【
    附表編號6之被害人蔡維新】郵政自動櫃員機交易明細表、
    內政部警政署反詐騙諮詢專線紀錄表、【附表編號7之被害
    人呂麗華】玉山銀行自動櫃員機交易明細表、內政部警政署
    反詐騙諮詢專線紀錄表等件在卷可憑（見影警卷一第1190至
    1191、1195、1196至1197、1200至1201、1204、1218至1219
    、1222、1300至1301、1304至1305、1309、1310至1311、13
    16頁），足認被告之任意性自白確與事實相符，堪以採信。
    本件事證明確，被告上開犯行堪以認定，應依法論科。
　㈡至公訴意旨固謂被告係自98年9月31日起即加入詐欺集團，且
    被告尚有為陳奕為測試提款卡乙節。經查，證人陳奕為於警
    詢時固證稱：被告有幫我測試卡片等語（見警影卷一第1163
    頁），但嗣於本院審理中證稱：我是拿卡片給被告，叫她看
    錢有沒有進來，不是測試，附表這7次款項都是我載被告去
    領的，我98年9月出獄後認識被告，被告應該是98年12月之
    後加入詐欺集團等語（見本院卷第401至404頁），可見證人
    陳奕為於警詢提及「測試卡片」，係指將提款卡交由被告確
    認詐騙贓款有無匯入而得以提領，再依前開提款影像顯示，
    被告提領詐騙贓款之時間最早始自98年12月8日，與證人陳
    奕為證述被告於98年12月始加入詐欺集團乙節相符，此部分
    公訴意旨容有誤解，併此敘明。
三、論罪科刑
  ㈠新舊法比較
　　按行為之處罰，以行為時之法律有明文規定者為限；行為後
    法律有變更者，適用行為時之法律。但行為後之法律有利於
    行為人者，適用最有利於行為人之法律，刑法第1條前段、
    第2條第1項分別定有明文。查被告行為後，刑法第339條第1
    項規定、刑法第339條之4之規定於103年6月18日修正公布施
    行，並於同年月20日生效，而修正後之刑法第339條第1項提
    高所科或併科罰金之上限，且增訂之刑法第339條之4第1項
    第2款以三人以上共犯詐欺取財罪為加重條件，故依刑法第1
    條罪刑法定原則及依同法第2條經比較新舊法之規定後，可
    知修正後刑法第339條第1項並無較有利於被告之情形，應適
    用被告行為時法即修正前刑法第339條第1項之規定。
  ㈡罪名與罪數
　⒈按共同實行犯罪行為之人，在合同意思範圍以內，各自分擔
    犯罪行為之一部，相互利用他人之行為，以達其犯罪之目的
    者，即應對於全部所發生之結果，共同負責，不問犯罪動機
    起於何人，亦不必每一階段犯行，均經參與。又關於犯意聯
    絡，不限於事前有所協議，其於行為當時，基於相互之認識
    ，以共同犯罪之意思參與者，亦無礙於共同正犯之成立。且
    數共同正犯之間，原不以直接發生犯意聯絡者為限，即有間
    接之聯絡者，亦包括在內（最高法院98年度台上字第4384號
    、98年度台上字第713號判決意旨參照）。本案被告依照陳
    奕為之指示提領詐欺贓款後轉交陳奕為，再經陳奕為分配後
    轉匯交予「德哥」等其他共犯，被告所分擔之工作，雖非詐
    欺取財行為之全程，與其他成員間，亦未必有直接之犯意聯
    絡，然被告所參與其間之部分行為，仍為詐欺集團取得被害
    人財物之全部犯罪計畫之一部分行為，而共同達成不法所有
    之犯罪目的，未逾越合同意思之範圍。據此，被告就本件詐
    欺集團詐騙如附表所示被害人財物之犯行，有犯意聯絡及行
    為分擔，自屬共同正犯。
　⒉核被告提領如附表編號1至7所示詐欺贓款之行為，均係犯修
    正前刑法第339 條第1 項詐欺取財罪。被告就上開詐欺取財
    犯行，與陳奕為、「德哥」間均有犯意聯絡及行為分擔，應
    論以共同正犯。被告所犯上述7次詐欺取財罪，犯意各別，
    行為互殊，應予分論併罰。
　⒊至公訴意旨雖以本案被告向不特定之被害人為詐欺取財之犯
    行，詐欺時間密集，次數頻繁，顯均係以出於反覆、延續單
    一之詐欺行為之決意甚明，認應論以包括一罪之集合犯。惟
    按刑法於95年7月1日修正施行，將裁判上一罪之連續犯及實
    質一罪之常業犯規定予以刪除，回歸一罪一罰，以貫澈刑罰
    公平原則。但為避免流於嚴苛，對於原可單獨成罪之多數行
    為，苟依社會通念認為予以單純一罪評價，始符合刑罰公平
    原則者，則僅總括論以一罪；然其範圍並非毫無限制，仍須
    與修法目的相契合。而所謂「集合犯」，係指犯罪構成要件
    之行為，依其犯罪本質、目的或社會常態觀之，通常具有反
    覆或繼續之特性，此等反覆或繼續實行之行為，在自然意義
    上雖係數行為，但依社會通念應僅為一總括之評價，法律乃
    將之規定為一獨立之犯罪類型而為包括一罪。故是否為「集
    合犯」，在客觀上應斟酌其法律規定之本來意涵、實現該犯
    罪目的之必要手段、社會生活經驗中該犯罪實行常態及社會
    通念；而在主觀上則應視其是否出於行為人之一次決意，並
    秉持刑罰公平原則加以判斷。因95年7月1日修正施行前，刑
    法第340條為常業犯之規定，故數次犯刑法第339條之罪，在
    本質上為各自獨立評價之數罪，否則即無特別制定常業犯規
    定之必要。是以刑法第339 條之詐欺罪，本非法定總括評價
    之集合犯。況刑法修正公布後已刪除第56條連續犯之規定，
    並因配合此修正，同時刪除原刑法第340 條常業犯之規定，
    其立法目的即係將本應各自獨立評價之數罪，回歸本來就應
    賦予複數法律效果之原貌。亦即於刑法修正前後，均不認詐
    欺罪為集合犯（最高法院98年度台上字第4492號、109年度
    台上字第5653號判決意旨參照）。本案被告所犯各次詐欺取
    財犯行，均係為滿足各次之財產利益，其犯意各別，且每次
    施用詐欺行為，被害人均不相同，是均為各自獨立之行為，
    並無密切不可分之關係，應屬分論併罰之數罪，公訴意旨認
    係集合犯之一罪容有誤會，併此敘明。
  ㈢累犯加重
　　被告蘇慧芬前因偽造文書、詐欺等案件，經臺灣板橋地方法
    院（現為臺灣新北地方法院）以95年度訴字第788號判決判
    處有期徒刑3月確定，於95年8月30日易科罰金行而執行完畢
    等情，有臺灣高等法院被告前案紀錄表1份在卷可憑，其於
    有期徒刑執行完畢後，5年內故意再犯本件有期徒刑以上之
    各罪，構成累犯。本院審酌被告前案犯行，雖與本案詐欺集
    團之詐欺取財行為尚屬有別，然其所為均與財產犯罪相涉，
    堪認與本案所犯詐欺取財之罪質相近，足見行為人有其特別
    惡性，其對於刑罰之反應力顯然薄弱，為兼顧社會防衛之效
    果，依司法院大法官會議釋字第775號解釋意旨，各應依刑
    法第47條第1項之規定加重其刑。
  ㈣本件不適用刑法第59條酌減其刑
　　辯護人雖以被告當時是陳奕為的女友，當時被告已經懷孕3
    個月，且被告加入詐欺集團無實際獲利請求依刑法第59條之
    規定酌減其刑等語（見本院卷第420至421頁），為被告辯護
    。然觀之被告於本案犯行時正值青壯，縱其當時有孕在身經
    濟困難，亦可循其他正當途徑營生，詎其不思以正途賺取所
    需而遽為本案犯行，實無從認其犯罪係出於何特殊之原因與
    環境因素，且經本院審理結果，認為被告係犯修正前刑法第
    339條第1項之詐欺取財罪，縱依累犯加重後，最低法定刑為
    有期徒刑3月、拘役或罰金，已無刑法第59條所謂「犯罪之
    情狀顯可憫恕，認科以最低度刑仍嫌過重」之情況，自無依
    刑法第59條規定減輕其刑之餘地。　
  ㈤量刑
　　爰審酌被告案發時正值青壯，本可期待其以正當方法營生，
    賺取所需財物，竟因當時之男友陳奕為加入詐欺集團，而一
    同參與詐欺集團之犯行，致如附表所示被害人受有財產上損
    失，所為實值非難。再以，被告之參與情節均係依陳奕為指
    示提款後交予陳奕為，未分得報酬或不法利益，其參與分工
    程度與惡性較輕，且犯後尚知坦承犯行，願意調解賠償被害
    人之損失，態度尚可，然被害人或因事發後過於久遠、或因
    出國、由他人接聽而掛電話等因素不願與被告調解，有本院
    電話紀錄在卷可參（見本院卷第155頁）。又衡量被告有販
    賣毒品、詐欺之前科素行（上開構成累犯部分不重複評價）
    ，有臺灣高等法院被告前案紀錄表附卷可參，素行不佳，並
    斟酌其犯罪動機、目的、手段，及被告於本院審理時自陳之
    學經歷、收入、家庭生活狀況（事涉個人隱私不予揭露，見
    本院卷第419頁）等一切情狀，分別量處如附表各編號宣告
    刑欄所示之罪刑，並依刑法第41條第1項前段規定，諭知以
    新臺幣1,000元折算1日之易科罰金折算標準。
四、不予定應執行刑之說明
　　按數罪併罰之案件，無庸於每一個案判決時定其應執行刑，
    如待被告所犯數罪全部確定後，於執行時始由檢察官聲請法
    院裁定執行刑，不但能保障被告之聽審權，符合正當法律程
    序，更可提升刑罰之可預測性，減少不必要之重複裁判，避
    免違反一事不再理原則情事之發生（最高法院110年度台抗
    大字第489號裁定意旨參照）。依卷附被告之前案紀錄表，
    可知其另涉犯詐欺案件，經臺灣彰化地方法院以110年度易
    緝字第13號判決判處罪刑，有該案刑事判決書在卷可考（見
    本院卷第261至307頁），而該案經被告提起上訴，繫屬於臺
    灣高等法院臺中分院審理，並定於111年8月24日宣判，此經
    被告於本院審理中自承在卷（見本院卷第411頁）。又該另
    案詐欺罪之犯罪期間為98年12月15日起至99年2月4日為止，
    與被告本案犯罪之時間密切接近，則被告該詐欺案件與本案
    可能有符合「裁判確定前犯數罪」之要件而得定應執行之刑
    之要件，依上開說明，本院就被告所犯本案數罪，爰不予併
    定其應執行刑，嗣就其所犯數罪全部確定後，再由檢察官依
    法聲請法院裁定應執行刑，以保障被告權益及符合正當法律
    程序要求。
五、不予沒收之說明
　　查被告否認於本案詐欺犯行中取得犯罪所得，並供稱：這7
    次提領到的款項都交給陳奕為，陳奕為沒有分給我等語（見
    本院卷第418頁），證人陳奕為於本院審理中亦證稱：我沒
    有給被告薪水或特殊利益等語（見本院卷第402頁），且遍
    查全卷亦無任何證據資料顯示被告有何犯罪所得，自不予宣
    告沒收犯罪所得。
六、至起訴書其他被告蔡育亨、黃顯竣、古豪澤，業經本院以10
    1年度易字第721號判決判處罪刑確定；被告王羿翔、洪勝專
    、林進成、陳永發業經臺灣高等法院高雄分院以102年度上
    易字第792號判處罪刑確定；被告吳坤生、陳泳霖經本院以1
    01年度易字第721號判決管轄錯誤，分別移送臺灣臺南地方
    法院、臺灣新竹地方法院；被告李發志、王鴻城、林家霖、
    陳慶和經本院以102年度簡字第2762號判決判處罪刑確定，
    有各該刑事判決書或判決節本附卷可參（見本院卷第229至2
    53、377至392頁），併予敘明。
據上論斷，應依刑事訴訟法第299條第1項前段，判決如主文。
本案經檢察官林永富提起公訴，檢察官林敏惠到庭執行職務。
中　　華　　民　　國　　111 　年　　8 　　月　　26　　日
                  刑事第七庭   審判長法　官  林柏壽
　　　　　　　　　                   法  官  洪韻筑
　　　　　　　　　                   法  官  李宜穎
以上正本係照原本作成。
如不服本判決應於收受送達後20日內向本院提出上訴書狀，並應
敘述具體理由；如未敘述上訴理由者，應於上訴期間屆滿後20日
內向本院補提理由書（均須按他造當事人之人數附繕本）「切勿
逕送上級法院」。
因疫情而遲誤不變期間，得向法院聲請回復原狀。
中　　華　　民　　國　　111 　年　　8 　　月　　26　　日
                                     書記官  涂文豪
附表：
編  號  被害人 詐騙方式 匯款時間 匯款金額 匯款帳戶 宣告刑 1    紀乃文   詐騙集團成員打電話給被害人，詐稱被害人網路購物時，因重複扣款，需至提款機取消，被害人因而陷於錯誤，至提款機前依指示操作，而於右列時間將右列金額匯入右列帳戶。 98年12月08日19時06分 42,000元                                      第一銀行 000-00000000000  蘇慧芬共同犯詐欺取財罪，累犯，處有期徒刑陸月，如易科罰金，以新臺幣壹仟元折算壹日。 2      許華馨    詐騙集團成員無交易真意，在雅虎奇摩網站張貼拍賣奶粉訊息，致被害人上網瀏覽後陷於錯誤，與賣家聯絡後，於右列時間將右列金額匯入右列帳戶。 98年12月09日18時34分 4,080元                                                聯邦銀行 000-000000000000  蘇慧芬共同犯詐欺取財罪，累犯，處有期徒刑叁月，如易科罰金，以新臺幣壹仟元折算壹日。 3      何欣軒    詐騙集團成員無交易真意，在雅虎奇摩網站上張貼拍賣奶粉訊息，被害人上網瀏覽後陷於錯誤，與賣家聯絡後，即於右列時間將右列金額匯入右列帳戶。          98年12月09日17時30分 8,600元                                                聯邦銀行 000-000000000000  蘇慧芬共同犯詐欺取財罪，累犯，處有期徒刑肆月，如易科罰金，以新臺幣壹仟元折算壹日。 4      賴怡如    詐騙集團成員無交易真意，在PCHOME露天拍賣網站上張貼拍賣奶粉訊息，被害人上網瀏覽後陷於錯誤，與賣家聯絡後，即於右列時間將右列金額匯入右列帳戶。          98年12月09日15時33分 7,400元                                                聯邦銀行 000-000000000000 蘇慧芬共同犯詐欺取財罪，累犯，處有期徒刑肆月，如易科罰金，以新臺幣壹仟元折算壹日。 5    劉小玲   詐騙集團成員撥打電話給被害人，詐稱被害人於網路購物時，因重複扣款，需至提款機取消，被害人因而陷於錯誤，至提款機前依指示操作，而於右列時間將右列金額匯入右列帳戶。 99年01月04日18時00分 13,013元                                      中華郵政 000-00000000000000 蘇慧芬共同犯詐欺取財罪，累犯，處有期徒刑伍月，如易科罰金，以新臺幣壹仟元折算壹日。 6       蔡維欣    詐騙集團成員撥打電話給被害人，詐稱被害人在HAPPY GO網站網路購物時，誤設為分期付款，需至提款機取消，被害人因而陷於錯誤，至提款機前依指示操作，而於右列時間將右列金額匯入右列帳戶，嗣經圈存攔阻款項6,998元。   99年01月04日19時13分 6,998元                                                          中華郵政 000-00000000000000  蘇慧芬共同犯詐欺取財罪，累犯，處有期徒刑肆月，如易科罰金，以新臺幣壹仟元折算壹日。 7      呂麗華    詐騙集團成員撥打電話給被害人，詐稱被害人在HAPPY GO網站網路購物時，誤設為分期付款，需至提款機取消，被害人因而陷於錯誤，至提款機前依指示操作，而於右列時間將右列金額匯入右列帳戶。                  99年01月04日19時52分 22,009元                                              中華郵政 000-00000000000000 蘇慧芬共同犯詐欺取財罪，累犯，處有期徒刑陸月，如易科罰金，以新臺幣壹仟元折算壹日。 

附錄本判決論罪科刑法條：
修正前刑法第339條第1項
意圖為自己或第三人不法之所有，以詐術使人將本人或第三人之
物交付者，處五年以下有期徒刑、拘役或科或併科一千元以下罰
金。